【裁判字號】    95,易,2458
【裁判日期】    951229
【裁判案由】    毒品危害防制條例
【裁判全文】
臺灣板橋地方法院刑事判決              95年度易字第2458號
公  訴  人  臺灣板橋地方法院檢察署檢察官
被      告  甲○○
上列被告因違反毒品危害防制條例案件，經檢察官提起公訴（95
年度毒偵字第7648號），被告於準備程序中對被訴之事實為有罪
陳述，本院合議庭裁定由受命法官獨任行簡式審判程序，並判決
如下：
    主  文
甲○○施用第二級毒品，累犯，處有期徒刑肆月，如易科罰金，
以銀元佰元即新臺幣玖佰元折算壹日。
    事  實
一、甲○○於民國81年間，因違反麻醉藥品管理條例案件，經本
    院以81年度易字第4215號判決判處有期徒刑7 月確定；又於
    81年間，因違反麻醉藥品管理條例案件，經臺灣高等法院以
    82年度上訴字第882 號判決判處有期徒刑5 年5 月確定，並
    裁定上開2 罪應合併執行有期徒刑5 年7 月，於84年1 月28
    日縮短刑期假釋出監，嗣經撤銷假釋，應執行殘刑3 年12日
    ；又於86年間，因違反麻醉藥品管理條例案件，經本院以86
    年度易字第4767號判決判處有期徒刑7 月確定，另因賭博案
    件，經本院以86年度易字第3811號判決判處有期徒刑6 月確
    定；復因違反藥事法案件，經本院以87年度訴字第430 號判
    決判處有期徒刑7 月、5 月，應執行有期徒刑10月確定，於
    86年12月19日入監服刑及接續執行前開殘刑，89年7 月27日
    再因縮短刑期假釋出監，迄91年8 月6 日假釋期滿，未經撤
    銷假釋所餘刑期視為執行完畢（於本件構成累犯）。又於93
    年間，因施用毒品案件，經本院以93年度毒聲字第1694號裁
    定應送勒戒處所，觀察、勒戒後，因認有繼續施用毒品傾向
    ，以93年度毒聲字第2149號裁定送強制戒治，嗣因執行強制
    戒治已逾6 月，且無繼續強制戒治之必要，於94年8 月26日
    停止戒治釋放出所，並經臺灣板橋地方法院檢察署檢察官以
    94年度戒毒偵字第317 號不起訴處分確定，詎猶不知戒慎，
    於接受前開強制戒治執行完畢後5 年以內，復基於施用第二
    級毒品安非他命之犯意，於95年6 月23日某時，在其位於臺
    北縣中和市○○路52之1 號住處，以將甲基安非他命置於玻
    璃球內燒烤後吸食煙氣之方式，施用甲基安非他命1 次，嗣
    於95年6 月25日晚間10時55分許，甲○○在臺北市○○路因
    交通違規為警攔查後發現其為毒品列管人口，進而採集其尿
    液送驗後呈甲基安非他命陽性反應，因悉上情。
二、案經臺北縣政府警察局中和分局報告臺灣板橋地方法院檢察
    署檢察官偵查後起訴。
    理  由
一、認定犯罪事實所憑之證據：
    訊據被告對其在上揭時間、地點施用第二級毒品甲基安非他
    命之事實，於本院審理中自白不諱，而其為警查獲時，經警
    採集之尿液檢體經送驗後，呈甲基安非他命陽性反應，有列
    管毒品人口尿液檢體採集送驗紀錄表、臺灣檢驗科技股份有
    限公司濫用藥物尿液檢驗報告附卷足憑（見95年度毒偵字第
    7138號偵查卷第5、6頁），足徵被告前開自白應與事實相符
    ，可以採信。次按觀察、勒戒或強制戒治執行完畢釋放後，
    5年內再犯施用第二級毒品之罪者，檢察官應依法追訴，毒
    品危害防制條例第23條第2項定有明文。查被告有如事實欄
    所載強制戒治紀錄等情，有臺灣板橋地方法院檢察署檢察官
    94年度戒毒偵字第317號不起訴處分書、臺灣高等法院被告
    前案紀錄表各1份附卷足參，是被告於強制戒治執行完畢後
    ，5年內再犯本件施用毒品罪，亦甚明確。綜上所述，本件
    事證已明，被告犯行堪以認定。
二、新舊法比較適用
(一)、刑法第2 條：
      查被告行為後，刑法第2 條第1 項業於94年2 月2 日以華
      總一義字第0940001490 1號令修正公布，並自95年7 月1
      日起施行；修正後刑法第2 條第1 項規定，已將新舊法律
      適用之「從新從輕」原則，改採「從舊從輕」原則，而此
      規定僅係規範行為後法律變更所生新舊法律比較適用之準
      據法，並非實體刑罰法律，自不生行為後法律變更之比較
      適用之問題，應逕行適用新法第2 條第1 項之規定，為「
      從舊從輕」之比較。
(二)、刑法第41條之規定：
      刑法第41條第1項易科罰金之規定，修正前規定「得以1元
      以上3元以下折算1日」，並依修正前罰金罰鍰提高標準條
      例第2條前段規定（現已刪除），就其原定數額提高為1百
      倍折算1日，經折算為新臺幣後，應以新臺幣9百元折算1
      日；修正後則規定「得以新臺幣1千元、2千元或3千元折
      算1日」，亦以修正前規定有利於被告。
(三)、刑法第47條累犯之規定：
      被告行為後，刑法第47條、第49條亦於94年2 月2 日以華
      總一義字第09400014901 號令修正公布，並自95年7 月1
      日起施行；修正後刑法第47條第1 項規定「受徒刑之執行
      完畢，或一部之執行而赦免後，5 年以內故意再犯有期徒
      刑以上之罪者，為累犯，加重本刑至2分之1。」另修正後
      刑法第49條規定「累犯之規定，於前所犯罪在外國法院受
      裁判者，不適用之。」，此與修正前刑法第47條規定「受
      有期徒刑之執行完畢，或受無期徒刑或有期徒刑一部之執
      行而赦免後，5年以內再犯有期徒刑以上之罪者，為累犯
      ，加重本刑至2分之1。」及修正前刑法第49條規定「累犯
      之規定，於前所犯罪依軍法或於外國法院受裁判者，不適
      用之。」不同。亦即修正後刑法關於累犯之規定，其5 年
      以內再犯之罪以故意犯為限，始應論以累犯，惟如前案係
      依軍法審判者，亦應論以累犯。然修正前刑法關於累犯之
      規定，其5 年以內再犯之罪以有期徒刑以上之罪（不分故
      意犯或過失犯），均應論以累犯，惟如前案係依軍法審判
      者，則不應論以累犯。本案被告有如事實欄所述之前科及
      刑之執行情形，其於有期徒刑執行完畢，5 年以內故意再
      犯本件有期徒刑以上之罪，不論依新舊法規定，均應論以
      累犯，比較新舊法結果，並無有利或不利之情形，即適用
      行為時之法律（修正前刑法第47條規定）對之並無不利。
(四)、綜合上述各條文修正前、後之比較，並依諸「新舊刑法關
      於刑之規定，雖同採從輕主義，係適用最有利於行為人之
      法律，既曰法律，自較刑之範圍為廣，比較時應就罪刑有
      關之共犯、未遂犯、連續犯、牽連犯、結合犯以及累犯加
      重、自首減輕、暨其他法定加減原因、與加減例等一切情
      形，綜其全部之結果，而為比較，再適用有利於行為人之
      法律處斷」（參照最高法院24年上字第4634號判例要旨）
      及修正後刑法第2 條第1 項規定，爰依整體比較結果，適
      用修正前刑法之相關規定，予以論處。
三、應適用之法律、科刑審酌事由及沒收物之處理：
(一)、核被告所為，係犯毒品危害防制條例第10條第2 項之施用
      第二級毒品罪，其持有第二級毒品之低度行為，應為施用
      第二級毒品之高度行為所吸收，不另論罪。被告有如事實
      欄所述之前科及刑之執行情形，有前開臺灣高等法院被告
      前案紀錄表附卷可參，其於有期徒刑執行完畢後5 年以內
      ，再犯本件有期徒刑以上之罪，為累犯，應依修正前刑法
      第47條規定，加重其刑
(二)、爰審酌被告曾因施用毒品犯行而送觀察、勒戒、強制戒治
      ，經不起訴處分後，仍不知戒慎，復犯本件之罪，惟犯後
      坦承犯行，態度良好，兼其犯罪之動機、目的、施用期間
      、次數等一切情狀，量處如主文所示之刑，並依修正前刑
      法第41條第1 項前段、廢止前罰金罰鍰提高標準條例第2
      條規定，諭知如易科罰金之折算標準，以示懲儆。
據上論斷，應依刑事訴訟法第273 條之1 第1 項、第299 條第1
項前段、毒品危害防制條例第10條第2 項，刑法第2 條第1 項前
段、第11條、修正前刑法第47條、修正前刑法第41條第1 項前段
，廢止前罰金罰鍰提高標準條例第2 條，判決如主文。
本案經檢察官郭季青到庭執行職務。
中    華    民    國    95    年    12    月    29    日
              刑事第十九庭法  官  陳明偉
以上正本證明與原本無異。
如不服本判決應於送達後10日內向本院提出上訴狀。
                          書記官  陳慧儷
中    華    民    國    95    年    12    月    29    日
附論罪科刑依據之法條：
毒品危害防制條例第十條第二項
施用第二級毒品者，處三年以下有期徒刑


司法院資訊處製作；財團法人民間司法改革基金會備份。
